【裁判字號】    97,聲再,216
【裁判日期】    971208
【裁判案由】    聲請再審
【裁判全文】
臺灣高等法院臺中分院刑事裁定         97年度聲再字第216號
再審聲請人
即受判決人  甲○○
上列聲請人因公共危險案件，對於本院96年度上易字第1746號中
華民國97年11月12日確定判決（偵查案號：臺灣臺中地方法院檢
察署95年度偵字第24096號）聲請再審，本院裁定如下：
    主  文
再審之聲請駁回。
    理  由
一、查有罪判決確定後，因發現確實之新證據，足認受有罪判決
    之人應受無罪、免訴、免刑或輕於原判決所認罪名之判決，
    為受判決人之利益，得聲請再審，刑事訴訟法第420條第1項
    第6款定有明文，然所謂「發現確實新證據」係指於判決確
    定前因未經發現不及調查斟酌，至其後始行發現者而言。倘
    其證據成立在判決確定後或於判決確定前為聲請人所明知，
    或前已經當事人提出或聲請調查之證據，經原法院捨棄不採
    者，即非該條款所謂發現之新證據，用以聲請再審，自非法
    之所許，且所稱之確實新證據，亦係指該項證據之本體在客
    觀上可認為真實，不須經調查，即足以動搖原判決，使受判
    決人受有利之裁判者而言，如果證據不足以動搖確定判決認
    定之事實，即與確實證據之意義不符，自不能據為再審之理
    由（參考最高法院84年度台抗字第145號、85年度台抗字第3
    41號、92年度台抗字第126號裁判意旨）。
二、經查本案嘉湧公司工廠之石油氣儲槽為臥室圓筒液化石油氣
    儲槽，內容積為9.2立方公尺，有臺灣省鍋爐協會高壓氣體
    特定設備定期檢查結果報告表1紙附本案偵查卷可憑，上開
    設備之操作人員須依勞工安全衛生法第23條及勞工安全衛生
    教育訓練規則第12條之規定，接受「高壓氣體特定設備操作
    人員」勞工安全衛生教育訓練並取得合格者始可充任之，且
    該儲槽之安全儲存容量為4,140公斤（9.2X0.5X90/100=4140
    ），業據行政院勞工委員會中區勞動檢查所（下稱勞動檢查
    所）96年4月17日勞中檢製字第0961006448號函復本案一審
    法院，本案被告甲○○灌裝之液化石油氣為4,670公斤，附
    有北湖地磅秤量傳票及美綸實業股份有限公司送貨傳票各1
    紙在卷可憑，超逾安全範圍約500 公斤已至可認定，被告所
    述嘉湧公司工廠之石油氣儲槽另有私接瓦斯鋼瓶約10支云云
    ，惟上開油槽並未有連接鋼瓶之接頭，業據證人曾言（勞動
    檢查所檢查員）於本案一審結證明確，核與被告甲○○於原
    審所繪之槽體部分相符，有上開手繪圖1紙附卷可憑，雖被
    告甲○○另辯稱：與槽體平行之另一端管線有連接鋼瓶10支
    云云，惟該鋼瓶係在舊配管之另一端，並未使用，亦與油槽
    不相通，而備用之鋼瓶也只有5支，業據證人葉金富於本案
    一審審結證明確，另本案案發後台中縣消防局所拍攝之照片
    顯示儲槽之北側有鋼瓶約4、5支，惟上開鋼瓶與儲槽並未連
    接，且有2支鋼瓶斜置於地面，有上開相片1幀附卷可憑，而
    被告甲○○於消防局談話筆錄中就灌裝瓦斯之程序中並未提
    及當日伊有灌入液化石油氣至備用鋼瓶之行為，且於偵查中
    亦供述：「我是灌入大儲槽中，我去的時候大儲槽已經沒有
    瓦斯了」等語，是本案現場縱有散置之鋼瓶，亦與被告有無
    過失無關，又縱如被告所述，嘉湧公司於被告灌裝液化石油
    氣時，尚在操作中，一小時耗用石油氣50公斤云云，惟以被
    告超灌量約500公斤，縱扣除50公斤，仍屬過失超灌無訛，
    證人嚴淑美所述被告灌裝量4670公斤，尚超逾本案確定判決
    認定之數量，對被告並未較有利，至於同案被告即嘉湧公司
    人員陳建同是否應在灌氣現場，與被告有無超灌過失並無必
    然關聯性，亦非其刑責即必應較被告高，又縱本案石油氣儲
    槽設有安全閥，被告亦應注意在安全範圍灌裝石油氣，以避
    免危險，並可因有安全閥即任意超灌。
三、按有罪之判決確定後，為受判決人之利益聲請再審，必其聲
    請之理由合於刑事訴訟法第420條第1項所定情形之1及第421
    條有足以影響於判決之重要證據漏未審酌者，始准許之，綜
    上，本件聲請人所舉聲請再審之理由，核與上引法條所定無
    一相符，應認為無再審理由，爰依同法第434條第1項，裁定
    如主文。
中    華    民    國    97    年    12    月    8     日
            刑事第一庭  審判長法  官  陳  紀  綱
                              法  官  陳  欣  安
                              法  官  姚  勳  昌
以上正本證明與原本無異。
不得抗告。
                              書記官  籃  營  昌
中    華    民    國    97    年    12    月    8     日


司法院資訊處製作；財團法人民間司法改革基金會備份。
